臺灣高等法院民事判決　　　　　　　　　96年度重訴字第9號
原　　　告　乙○○
　　　　　　丁○○
　　　　　　丙○○
共　　　同
訴訟代理人　郭芳宜律師
被　　　告　甲　○
上列當事人間侵權行為損害賠償事件，經原告提起刑事附帶民事
訴訟，由本院刑事庭裁定移送前來，本院於中華民國96年12月4
日言詞辯論終結，判決如下：
    主    文
被告應給付原告乙○○新台幣貳佰零貳萬陸仟捌佰柒拾肆元、給
付原告丁○○新台幣壹佰拾玖萬捌仟壹佰捌拾玖元、給付原告丙
○○新台幣壹佰萬元，及均自民國九十五年三月二十一日起，至
清償日止，按年息百分之五計算之利息。
原告其餘之訴均駁回。
本判決第一項所命之給付，於原告乙○○以新台幣陸拾捌萬元、
原告丁○○以新台幣肆拾萬元、原告丙○○以新台幣參拾參萬元
供擔保後，均得假執行；但被告如依序以新台幣貳佰零貳萬陸仟
捌佰柒拾肆元、新台幣壹佰拾玖萬捌仟壹佰捌拾玖元、新台幣壹
佰萬元為原告乙○○、原告蔡耀文、原告丙○○預供擔保，均得
免為假執行。
原告其餘假執行之聲請均駁回。
    事 實 及 理 由
一、本件被告未於言詞辯論期日到場，核無民事訴訟法第386條
    所列各款情形，爰依原告之聲請，由其一造辯論而為判決。
    又原告乙○○、丁○○起訴時，原係依序請求被告給付彼等
    新台幣（下同）8,38萬6,874元、208萬8,689元及均自附帶
    民事訴訟起訴狀繕本送達之翌日起，至清償日止，按年息5%
    計算之利息，嗣於本院訴訟進行中，依序減縮請求被告給付
    702萬6,874元、169萬8,189元及法定遲延利息 (見本院卷78
    頁)，經核與民事訴訟法第446條第1項但書、第255條第1項
    第3款之規定相符，應予准許。合先敘明。
二、原告聲明求為判決：(一)被告應依序給付原告乙○○、丁○
    ○、丙○○702萬6,874元、169萬8,189元、150萬元及均自
    附帶民事訴訟起訴狀繕本送達之翌日起，至清償日止，按年
    息5%計算之利息。(二)願供擔保請准宣告假執行。
    被告未於言詞辯論期日到場，惟據其以前到場聲明求為判決
    ：原告之訴及假執行之聲請均駁回。
三、原告起訴主張：被告於民國 (下同)93 年10月9日晚間7時40
    分許，騎乘機車欲返回其在台北縣新莊市○○○路80號5樓
    住處時，因見原告乙○○所駕駛之自用小貨車擋在台北縣新
    莊市○○○路94巷29號之地下室停車場入口前，致其無法通
    過，乃對原告乙○○按鳴喇叭並罵三字經，二人旋起口角衝
    突並進而拳腳相向，事後，原告乙○○即返回其在台北縣新
    莊市○○○路94巷2號所經營之水果行，詎被告竟基於殺人
    之犯意，於停妥機車後，返回其上址住處取出水果刀一把，
    攜往原告乙○○所經營之水果行，對原告乙○○行刺，適原
    告乙○○之妻連美子在場見狀，即橫阻在被告與原告乙○○
    之間，向被告道歉，惟被告不予理會，仍持刀刺入連美子之
    上腹部，傷及連美子之肝臟、胃臟、胰臟、左腎上腺及腹主
    動脈，復劃傷連美子之左手肘內側，致連美子傷重不支倒地
    ，惟被告仍置之不顧，猶持刀追殺原告乙○○，致原告乙○
    ○閃避不及，左胸遭被告持刀刺入，而受有左腋下深層穿刺
    傷約10公分併左前胸大肌肌肉斷裂傷，二人經送醫急救後，
    雖原告乙○○倖免於難，惟連美子卻於同年月日晚間9時許
    不治死亡等情，爰依據侵權行為之法則，求為命被告給付原
    告乙○○702萬6,874元 (含原告乙○○為自己所支出之醫療
    費用2萬6,874元及非財產上損害之慰撫金700萬元)；給付原
    告丁○○即連美子之長子169萬8,189元 (含原告丁○○為連
    美子所支出之喪葬費18萬元及醫療費用1萬8,189元、及非財
    產上損害之慰撫金150萬元)；給付原告丙○○即連美子之長
    女非財產上損害之慰撫金150萬元，並均加付法定遲延利息
    之判決。
    被告則以：伊對原告乙○○所主張已支出之醫療費用2萬
    6,874元、原告丁○○所主張已支出之喪葬費18萬元及醫療
    費用1萬8,189元，固不爭執，惟原告共請求之慰撫金1,000
    萬元顯然過高；又事發當時係原告乙○○先動手毆打伊，伊
    停好車後，才找其理論，原告乙○○即取出西瓜刀，表示要
    讓伊死得很難看，伊始拿出做生意用之水果刀，連美子係看
    見原告乙○○拿西瓜刀，衝出來要將西瓜刀搶下，結果不知
    為何刀所傷害致死，伊因當時酒醉，對於事發經過並不清楚
    云云，資為抗辯。
四、經查原告主張被告與原告乙○○因停車糾紛發生衝突，連美
    子出面阻擋卻遭利刃刺傷，不治死亡，原告乙○○亦受有傷
    害之事實，業據彼等提出行政院衛生署台北醫院醫療費用證
    明書、門診繳費證明書、診斷證明書、台北縣澄茂禮儀社之
    收據及明細表為證 (見本院重附民字卷6至11頁)，且為被告
    所不爭執，自堪信為真實。
五、原告主張被告持刀刺殺連美子及原告乙○○，應賠償彼等如
    上所述之醫療費用、喪葬費及非財產上損害之慰撫金等語；
    而被告則以前揭情詞置辯。經查：
(一)、被告自認與原告乙○○在上揭時地發生衡突時，曾手持水果
    刀，且經參酌台灣板橋地方法院審理被告因此所涉及殺人案
    件訴訟中 (94年度重訴字第10號)，所為勘驗案發地點附近
    監視錄影光碟內容之筆錄記載：「畫面時間19時57分22秒
    .... 被害人連美子側身於告訴人乙○○與被告甲○之間，
    臉朝被告，右手似有做阻擋的動作，此時被告左手係擋在側
    邊的被害人胸前，右手則有朝被害人連美子腹部刺的動作，
    被告仍注視著告訴人乙○○，此際告訴人乙○○並未與連美
    子有身體接觸，且距離連美子約一步的距離，接著被告甲○
    仍面向告訴人乙○○，但用左手握住被害人右上臂並將被害
    人連美子推開，此時被害人連美子身體已彎曲，且有用左手
    按住腹部的情形，被告將被害人連美子用力推開後，被害人
    連美子往證人張傳身後方跌去，被告則接著朝告訴人乙○○
    所在方向移動，並追告訴人乙○○，右手有揮的動作，告訴
    人乙○○因而側身往後退以致跌倒，被告於告訴人乙○○跌
    倒之際，右手有由右下往左上揮的動作，接著19時57分25秒
    時，在畫面中可明顯看出被告右手 (此時舉在頭上)似拿著
    會反光的東西.... 告訴人乙○○跌倒在地並往畫面右側滾
    去，被告則緊追著告訴人乙○○.... 19時57分28秒被害人
    連美子出現在證人張傳的前方，雙手按住腹部，身體彎曲並
    檢視自己的腹部.... 被害人連美子手按腹部步履不穩上前
    ....19 時57分37秒告訴人乙○○再度出現於畫面右方，手
    上並沒有拿東西，與被告相隔一、二公尺距離，彼此似在對
    罵.... 接著19時57分39秒畫面中明顯看到被告右手正手握
    有類似刀子的東西，嗣於19時57分42秒告訴人乙○○三度出
    現在畫面，並左手持西瓜刀」 (見外放上開刑事卷影本)，
    可知連美子在被告與原告乙○○發生推打拉扯之際，原係以
    身體阻擋在其二人中間，且正面朝向被告，迄至被告對連美
    子之腹部為一前刺的動作後，即見連美子手按腹部彎曲身形
    ，呈現受傷之情狀，足見連美子顯係因被告對其腹部所為之
    穿刺行為而受有痛楚，且證人張傳在上開刑事訴訟中證稱：
    「西瓜刀是已經打完，被害人連美子倒下之後，乙○○才拿
    出來的」、「他們在推擠的時候，我有看到被告拿一個白白
    影子的東西，但是我不知道是什麼，我有看到甲○有做出右
    手類似出拳的動作」；而證人譚卓軍亦在上開刑事訴訟中證
    稱：「我是先看到甲○拿小刀，在推擠的時候，甲○就有拿
    小刀，乙○○是後來才回去店裡拿西瓜刀，推擠的時候，乙
    ○○還沒有拿西瓜刀」 (均見外放上開刑事卷影本)，足見
    連美子所受傷害，與原告乙○○嗣後持西瓜刀之行為無關。
    再經徵諸法務部法醫研究所 (93)法醫所醫鑑字第1567號鑑
    定書鑑定結果亦認連美子全係因銳器穿刺致腹部多器官刺創
    引起出血性休克死亡 (見外放台灣板橋地方法院檢察署93年
    度偵字第16742號偵查卷影本)，並另以94年4月18日 (94)醫
    鑑字第0390號法醫文書審查鑑定書函復刑事法院：「檢送之
    木柄水果刀刀刃長約9.8公分，刀刃寬約2.0公分，木質刀柄
    長約10.9公分，寬約1.7公分，較符合造成本所法醫所醫鑑
    字93第1567號鑑定書中，外傷證據傷口Ａ，所敘述之外傷型
    態特徵」 (見本院卷6頁背面)，益證連美子確係因被告所持
    之水果刀刺傷引起傷重不治死亡。又被告於案發後經警測試
    其呼氣中酒精濃度，雖高達每公升0.73毫克 (見外放上開偵
    查卷影本)，惟依上開勘驗筆錄所示，被告在與原告乙○○
    推打拉扯中，始終均能清楚辨白其欲攻擊之對象即係原告乙
    ○○，且被告於行兇之後，猶知將水果刀棄置於案發現場附
    近水溝中，以湮滅證據 (見上開偵查卷影本)，再經衡酌證
    人譚卓軍在上開刑事訴訟中證稱：「他們 (指原告乙○○及
    被告)在吵架，吵的內容清楚，只是我聽不懂，二個都講的
    很大聲，罵的很順，沒有醉醺醺的樣子」；另證人洪銘志亦
    在上開刑事訴訟中證稱：「我都有跟他 (指被告)交談，他
    對我問的問題都有回答，我都聽的清楚，第一次問的問題，
    我問他臉上為何流血，他說被打，第二次在電梯口，我問他
    怎麼了，他說有人要拿西瓜刀砍他，第三次我有問他水果攤
    的老闆娘是不是他殺的，他說他哪有殺人」 (均見外放上開
    刑事卷影本)，足證被告在持刀行凶之際，並未因酒後而陷
    於心神喪失或精神耗弱之狀態。是被告上開所為之抗辯，均
    不足取。又被告因此所涉及刑責部分，亦經刑事法院論以接
    續觸犯殺人既遂罪及殺人未遂罪，而依刑法第55條想像競合
    之規定，從一較重之殺人既遂罪處斷，判處被告有期徒刑12
    年確定，有最高法院96年度台上字第4474號刑事確定判決可
    證 (見本院卷53頁)。
(二)、按因故意或過失，不法侵害他人之權利者，負損害賠償責任
    ；又不法侵害他人之身體或健康者，對於被害人因此增加生
    活上之需要時，應負損害賠償責任；又不法侵害他人致死者
    ，對於支出醫療之費用或殯葬費之人，亦應負損害賠償責任
    ，民法第184條第1項前段、第192條第1項及第193條第1項分
    別定有明文。被告上開所為之殺人行為，既發生連美子死亡
    及原告乙○○受傷害之結果，因而致原告乙○○為自己支出
    醫療費用2萬6,874元；原告丁○○為其母連美子 (有戶籍謄
    本可稽─見本院卷80頁)支出喪葬費18萬元及醫療費用1萬
    8,189元，已如上述，且為被告所不爭執 (見本院卷55頁)，
    則原告乙○○、丁○○分別請求被告給付上開醫療費用及喪
    葬費，均屬有據。
(三)、復按不法侵害他人致死者，被害人之子、女及配偶，雖非財
    產上之損害，亦得請求賠償相當之金額；又不法侵害他人之
    身體，被害人雖非財產上之損害，亦得請求賠償相當之金額
    ，民法第194條及第195條第1項前段分別定有明文。原告乙
    ○○為連美子之夫，原告丁○○、丙○○分別為連美子之子
    、女，有戶籍謄本可稽 (見本院卷79至81頁)，因被告之殺
    人犯行而驟失愛妻、慈母，是彼等在精神上自必感受莫大痛
    苦，不言可諭，而原告乙○○復因被告之殺人行為而受有重
    大創傷，大量出血而須接受手術治療 (見本院重附民卷8頁)
    ，是原告依據上開規定，分別請求被告賠償彼等非財產上損
    害之慰撫金，亦屬有據，爰斟酌原告名下共有價值約800萬
    元之房屋一筆及土地2筆 (即上開房屋之座落基地)，原告乙
    ○○為小學畢業、事故發生前為經營水果商，名下另有汽車
    1輛；原告丁○○為高職畢業，在融澄企業社工作，名下另
    有數十萬元存款及汽車1輛；原告丙○○為專科肄業，經商
    ，名下另有房屋及土地各1筆；而被告為高中畢業、事故發
    生前為攤販，並無資產 (見本院卷19頁背面、23至31、39頁
    背面)，以及被告之犯罪情節非輕，原告所受之精神上痛苦
    至鉅等一切情狀後，認原告乙○○、丁○○、丙○○分別請
    求被告賠償之慰撫金，依序以200萬元、100萬、100萬元為
    適當。
(四)、末按給付無確定期限者，債務人於債權人得請求給付時，經
    其催告而未為給付者，自受催告時起，負遲延責任；又遲延
    之債務，以支付金錢為標的者，債權人得請求依法定利率計
    算之遲延利息；又應付利息之債務，其利率未經約定，亦無
    法律可據者，週年利率為5%，民法第229條第2項前段、第
    233條第1項前段、第203條分別定有明文。本件原告對於被
    告之侵權行為損害賠償請求權，係屬於給付未有確定期限之
    金錢債權，是原告請求被告各給付自附帶民事訴訟起訴狀繕
    本送達之翌日即95年3月21日 (見本院重附民字卷19頁、本
    院卷36頁)起，均至清償日止，按年息5%計算之利息，亦屬
    有據。
六、綜上所述，原告乙○○、丁○○、丙○○依據侵權行為之法
    則，依序請求被告給付202萬6,874元 (其計算式為26,874
    元＋2,000,000元＝2,026,874元)、119萬8,189元 (其計算
    式為：18,189元＋180,000元＋1,000,000元＝1,198,189元)
    、100萬元，及均自95年3月21日起，至清償日止，按年息5%
    計算之利息部分，均屬應予准許；至逾此部分之請求，即屬
    不應准許，應予駁回。復查本判決主文第一項所命之給付，
    原告既均陳明願供擔保，以代釋明，聲請宣告假執行，經核
    與規定相符，爰分別酌定相當之擔保金額，併予准許，並依
    職權宣告被告預供擔保得免為假執行，以資衡平。至於原告
    其餘假執行之聲請部分，已因其訴之駁回而失所附麗，併予
    駁回。又本件係由本院刑事庭移送前來，依刑事訴訟法第
    504 條第2項規定，免納裁判費，復查無其他訴訟費用之支
    出，自無從為負擔訴訟費用額之諭知。
七、至兩造其餘之攻擊或防禦方法及未經援用之證據，經本院斟
    酌後，認為均不足以影響本判決之結果，自無逐一詳予論駁
    之必要，併此敘明。
八、據上論結，本件原告之訴為一部有理由，一部無理由，依民
    事訴訟法第463條、第385條第1項前段、第390條第2項、第
    392 條第2項，判決如主文。
中　　華　　民　　國　　96　　年　　12　　月　　18 　 日
                    民事第六庭
                        審判長法　官  林鄉誠
　　  　　　　　　　　　　　　法　官  梁玉芬
　　　  　　　　　　　　　　　法　官  許紋華
正本係照原本作成。
如不服本判決，應於收受送達後20日內向本院提出上訴書狀，其
未表明上訴理由者，應於提出上訴後20日內向本院補提理由書狀
（均須按他造當事人之人數附繕本）上訴時應提出委任律師或具
有律師資格之人之委任狀；委任有律師資格者，另應附具律師資
格證書及釋明委任人與受任人有民事訴訟法第466條之1第1項但
書或第2項（詳附註）所定關係之釋明文書影本。
中　　華　　民　　國　　96　　年　　12　　月　　19 　 日
　　　　　　　　　　　　　　　書記官  潘大鵬
附註：
民事訴訟法第466條之1（第1項、第2項）：
對於第二審判決上訴，上訴人應委任律師為訴訟代理人。但上訴
人或其他法定代理人具有律師資格者，不在此限。
上訴人之配偶、三親等內之血親、二親等內之姻親，或上訴人為
法人、中央或地方機關時，其所屬專任人員具有律師資格並經法
院認為適當者，亦得為第三審訴訟代理人。
